【裁判字號】    90,訴,761
【裁判日期】    901218
【裁判案由】    毀損
【裁判全文】
臺灣屏東地方法院刑事判決                            九十年度訴字第七六一號
    公  訴  人  臺灣屏東地方法院檢察署檢察官
    被      告  丁○○
                丙○○
                戊○○
右列被告因毀損案件，經檢察官提起公訴（九十年度偵字第二一、二八六號），本院
判決如左：
    主  文
丁○○、丙○○、戊○○共同損壞大理石地板（包括樓梯、戶外樓梯）、天花板、樓
梯扶手、廚房磁磚、廚房流理台、浴室水管、馬桶、屋頂水塔、水管、電源總開關、
鋁門窗、大門鋁門、鐵捲門，工寮鐵皮屋鐵架、工寮抽水馬達水管、工寮浴室馬桶、
工寮電源開關、工寮馬達水井、水源等設施，及致令不堪用，足以生損害於他人，各
處有期徙刑陸月，如易科罰金，均以佰元折算壹日。
    事  實
一、丁○○、丙○○、戊○○原居住坐落屏東縣枋寮鄉○○段北勢寮小段第四○六號
    土地上之建物建號一二七六、假一二八九號，亦即門牌為屏東縣枋寮鄉○○○路
    二六六號及毗鄰之鐵架鐵皮涼棚、磚造車庫、磚造鐵皮庫房等建物內。民國八十
    八年間因與中國農民鋹行股份有限公司之債務糾紛，遭銀行聲請法院拍賣，該房
    地經本院民事執行處（八十八年度執字第一三六九三號）定期拍賣，三次無人應
    買，乙○○以債權人身份聲明承受，八十九年十月九日乙○○取得前揭房地之權
    利移轉證書，並訂於八十九年十二月一日為點交前之履勘。詎丁○○、丙○○、
    戊○○等三人明知上情，在上開點交履勘日前之某日，竟與數名不詳姓名之成年
    人，共同基於毀損他人之物暨違背本院查封效力之犯意聯絡，以撬毀、割損、打
    破或灌入水泥等方式，將前開建物一、二層樓房之大理石地板（包括樓梯、戶外
    樓梯）、天花板、樓梯扶手、廚房磁磚、廚房流理台、浴室水管、馬桶、屋頂水
    塔、水管、電源總開關、鋁門窗、大門鋁門、鐵捲門，工寮鐵皮屋鐵架、工寮抽
    水馬達水管、工寮浴室馬桶、工寮電源開關、工寮馬達水井、水源等裝潢及設施
    予以損壞，及致令不堪用，致乙○○受有約新台幣七十萬元之損害。嗣乙○○會
    同本院民事執行處人員於八十九年十二月一日為點交前之履勘時，始查悉上情。
二、案經被害人乙○○告訴及訴由屏東縣警察局枋寮分局報請臺灣屏東地方法院檢察
    署檢察官偵查起訴。
    理  由
一、訊據被告丁○○、丙○○、戊○○三人固不否認前揭建物已損壞之事實，惟辯稱
    ：伊等在工作或生病，不可能去破壞，且伊等愛護該屋，希望買回，更不可能破
    壞云云。上開建物損壞之情狀，業經檢察事務官於九十年三月二十七日現場履勘
    ，並製作勘驗筆錄（參九十偵二一號偵查卷第六十一、六十二頁），暨次日拍攝
    之照片六十幀（參同上偵查卷第六十四頁至九十三頁）可資佐證，告訴人請求本
    院至現場履勘，核無必要，合先敘明。經查：被告三人與告訴人間，因上開房地
    多次發生爭執，在民事方面，有由被告戊○○對告訴人主張本件房地有「確定優
    先購買權」（參同上偵查卷第三十六頁至三十八頁）、被告丁○○主張屋內傢俱
    裝設附屬物未在拍賣底價內而聲請延緩執行（參同上偵查卷第三十三頁至三十五
    頁）；刑事方面則有被告丁○○與告訴人因法拍屋之事發生口角進而互毆，經檢
    察官提起公訴後（參被告九十年十一月一日所提答辯狀之附件），於本院審理中
    撤回告訴（參本院九十年易字第四七六號判決）等事實，而被告三人與告訴人間
    因上開房地而衍生多次爭執，自有怨懟，應屬明確。再參之證人甲○○於本院審
    理時證稱：當天下午六點多，有看到五個人開一輛吊車到告訴人的房子，隔天再
    經過，房子已經亂七八糟，當天有看到丁○○及丙○○在房子庭院中，不確定是
    在搬家或破壞房子，當天看到十三噸吊車，隔天又經過時房子已破壞（參本院卷
    九十年十一月十五日訊問筆錄）等語，前揭照片所呈現房屋毀損情形，現場確實
    遭人蓄意破壞，且非有強烈動機及充足時間，不足以造成如此徹底之破壞，被告
    對該房屋於離去前既存有管領支配力，復對法院執行點交該屋予告訴人之間有直
    接利害關係，證人甲○○雖未親眼目睹房屋毀損之過程，然其證詞應堪可採為佐
    證。另證人即被告丙○○之女婿己○○於偵查中證稱：職業開吊車，但未去前開
    房地，也不知如何破壞（參同上偵查卷第九十九頁）等語，並不足為被告有利之
    認定。復參之被告戊○○於法務部調查局，以控制及混合問題法，針對「其父未
    去系爭房子破壞裡面的東西」、「其未去系爭房子破壞裡面的東西」、「其母未
    去系爭房子壞裡面的東西」；及丁○○針對「其子未去系爭房子破壞裡面的東西
    」「其未去系爭房子破壞裡面的東西」「其妻未去系爭房子破壞裡面的東西」等
    問題，均呈現說謊之情緒波動反應等情，有該局九十年八月二十日九十陸三字第
    九０一三三八八七號鑑定通知書在卷可考，是被告三人確有破壞系爭房子裡的東
    西，應屬事實，被告三人所辯，顯係卸責之詞，委無足採，本件事證明確，被告
    三人犯行洵堪認定，均應依法論科。
二、按基於強制執行而取得不動產物權者，屬於民法第七百五十九條規定之範圍，一
    經法院發給所有權權利移轉證書，即發生取得不動產物權之效力。倘非更予處分
    ，則不以登記為生效要件，最高法院五十六年臺上字第一八九八號，著有判例。
    又刑法第一百三十九條後段之違背查封效力罪，不論動產或不動產之查封拍賣，
    均必須在查封之後，執行法院拍定並已交付動產或點交不動產與買受人之前，為
    違背查封效力之行為者，始足當之。如果該被查封之動產或不動產，業經執行法
    院拍定並已交付或點交買受人，則其執行行為已經完畢，從前所施查封之效力，
    已不復存在，縱令將動產或不動產予以毀棄損壞，要與違背執行法院所查封而尚
    未拍定，或雖已拍定而尚未交付或點交與買受人，而予以毀棄損壞，為違背查封
    效力之行為者，始足以構成上開違背查封效力罪，同院七十四年臺上字第一一二
    四號判決，容已揭示。查被告丁○○、丙○○、戊○○三人在告訴人乙○○以債
    權人身份聲明承受，並於八十九年十月九日取得權利移轉證書，至八十九年十二
    月一日為點交前履勘並撤封前之期間內予以破壞，核其所為係犯刑法第一百三十
    九條後段之違背查封效力罪，及同法第三百五十四條之毀損罪。次按刑法第三百
    五十三條第一項所謂毀壞建築物，以毀壞他人建築物重要部位，使該建築物失其
    效用為構成要件（最高法院二十七年上字第二六一八號及五十年臺上字第八七０
    號判例意旨參照），查上開房屋雖尚未修復，然所損壞者，多為大理石地板、磁
    磚、水管、馬桶、電源總開關、鋁門窗、大門鋁門、鐵捲門、工寮鐵皮屋、鐵架
    等等，其所受損部分應為房屋內之裝潢及物品，參之前揭判例意旨，受損部分未
    使建築物失其效用，起訴法條容有誤會，惟起訴之社會基本事實相同，爰變更起
    訴之法條。又被告丁○○、丙○○、戊○○三人與數名不詳姓名之成年人就前揭
    犯行，有犯意之聯絡及行為之分擔，均為共同正犯。又被告所犯違背查封效力罪
    與毀損罪間，有方法結果之牽連關係，為牽連犯，應從一重處斷。公訴意旨固未
    就前開違背查封效力罪一併起訴，惟該部分既與起訴之毀損罪部分有裁判上一罪
    之關係已如前述，本院自得一併審究。爰審酌被告三人因房屋遭法院拍賣、心有
    不甘，即大肆破壞屋內各項設備，告訴人損失嚴重，整修回復原狀非易事、而被
    告挾怨毀損之行為，將使大眾對法拍房屋望之卻步，對法院拍賣程序之進行，阻
    礙甚大，犯罪後並無悔意，未對告訴人為任何賠償等一切情狀，量處如主文所示
    之刑，並依刑法第四十一條第一項規定諭知易科罰金之折算標準示懲。
據上論斷，應依刑事訴訟法第二百九十九條第一項前段、第三百條，刑法第二十八條
、第三百五十四條、第一百三十九條、第五十五條、第四十一條第一項，罰金罰鍰提
高標準條例第一條前段、第二條，判決如主文。
本案經檢察官蔣忠義到庭執行職務。
中      華      民      國    九  十    年      十二      月     十八   日
                                      臺灣屏東地方法院刑事第二庭
                                          審判長法官  吳永宋
                                          法      官  陳松檀
                                          法      官  李淑惠
右正本證明與原本無異。
對於本判決如有不服應於收受送達後十日內向本院提出上訴書狀上訴於台灣高等法院
高雄分院並按他造當事人之人數附具繕本。
                                          書記官      魏慧夷
中      華      民      國      九十      年    十二      月     十八   日
附錄論罪法條：
刑法第一百三十九條
 (污損封印、查封標示或違背其效力罪)
損壞、除去或污穢公務員所施之封印或查封之標示，或為違背其效力之行為者，處一
年以下有期徒刑、拘役或三百元以下罰金。
刑法第三百五十四條
 (毀損器物罪)
毀棄、損壞前二條以外之他人之物或令致不堪用，足以生損害於公眾或他人者，處二
年以下有期徒刑、拘役或五百元以下罰金。


司法院資訊處製作；財團法人民間司法改革基金會備份。
